臺灣臺北地方法院刑事判決　　　　　　 100年度易字第1422號
公　訴　人　臺灣臺北地方法院檢察署檢察官
被　　　告　李言歡
　　　　　　周宛蓉
上列被告等因偽造文書案件，經檢察官提起公訴（100年度偵字
第8774號），本院判決如下：
    主  文
李言歡、周宛蓉均無罪。
    理  由
一、本件為刑事訴訟法第376 條第1 、2 款所列案件，依同法第
    284 條之1前段規定，由法官1人獨任審判，合先敘明。
二、公訴意旨略以：被告周宛蓉經營徵信社，被告李言歡為其員
    工，於民國99年8月15日下午7時10分許，被告周宛蓉明知被
    告李言歡並無駕駛執照，但因被告周宛蓉疲倦而請被告李言
    歡駕駛，二人欲至桃園縣中壢市洽商，被告李言歡遂駕駛被
    告周宛蓉使用之車牌號碼4152-DF號自用小客車搭載被告周
    宛蓉自桃園國際機場前往桃園縣中壢市洽商，行至桃園縣中
    壢市○○路90巷口處，被告李言歡因駕車不當追撞前方遊覽
    車而發生車禍，因被告李言歡並無駕駛執照，被告周宛蓉與
    被告李言歡遂謀議，推由被告周宛蓉向交通警察自承為駕駛
    人，以逃避被告李言歡違規駕駛之處罰，被告周宛蓉乃在道
    路交通事故調查報告表中表明為駕駛人，而使不知情之交通
    員警登載在道路交通事故調查報告表及筆錄，嗣因被告周宛
    蓉自首，始知上情，因認被告周宛蓉及李言歡涉犯刑法第
    214條使公務員登載不實罪嫌。
三、按犯罪事實應依證據認定之，無證據不得認定犯罪事實，不
    能證明被告犯罪者，應諭知無罪之判決，刑事訴訟法第154
    條第2 項、第301 條第1 項分別定有明文。又刑事訴訟法第
    161 條第1 項規定：檢察官就被告犯罪事實，應負舉證責任
    ，並指出證明之方法。因此，檢察官對於起訴之犯罪事實，
    應負提出證據及說服之實質舉證責任。倘其所提出之證據，
    不足為被告有罪之積極證明，或其指出證明之方法，無從說
    服法院以形成被告有罪之心證，基於無罪推定之原則，自應
    為被告無罪判決之諭知，最高法院92年臺上字第128 號判例
    可資參照。
四、公訴人認被告周宛蓉及李言歡涉有上開犯嫌，無非以被告2
    人之供述、桃園縣政府警察局中壢分局交通事故調查報告卷
    等為其論據。
五、經查：
    (一)被告李言歡為被告周宛蓉之員工，被告李言歡並無小客車
      之駕駛執照，於99年8月15日下午7時10分許，被告李言歡
      駕駛被告周宛蓉使用之車牌號碼4152-DF號自用小客車（
      車主周群祥），搭載被告周宛蓉自桃園國際機場前往桃園
      縣中壢市洽商，行至桃園縣中壢市○○路90巷口處，上開
      自用小客車追撞前方遊覽車，惟除雙方車輛車損外，並無
      其他人員受傷，被告周宛蓉與被告李言歡討論後，於桃園
      縣警察局中壢分局中福派出所員警到場處理時，由被告周
      宛蓉向員警自承為駕駛人，使員警誤認被告被告周宛蓉為
      交通事故當事人，並將上開不實事項記入桃園縣政府警察
      局道路交通事故調查卷宗內之事實，業據被告李言歡及周
      宛蓉於檢察官訊問及本院審理時（99偵卷第35至36頁、
      100偵卷第9至10頁、本院卷第17頁背面）坦承不諱，並有
      桃園縣政府警察局中壢分局交通事故調查報告卷（99偵卷
      第49至68頁）附卷可稽，堪以認定。
    (二)按刑法第214條所謂使公務員登載不實事項於公文書罪，
      須一經他人之聲明或申報，公務員即有登載之義務，並依
      其所為之聲明或申報予以登載，而屬不實之事項者，始足
      構成，若其所為聲明或申報，公務員尚須為實質之審查，
      以判斷其真實與否，始得為一定之記載者，即非本罪所稱
      之使公務員登載不實，最高法院73年台上字第1710號判例
      意旨可資參照。又按違警行為人就其姓名、身分或違警事
      項，本無據實陳述之義務，某甲涉嫌違警，其供述是否屬
      實，應由警察機關依職權加以調查，臺灣高等法院暨所屬
      法院73年1月1日73年度法律座談會刑事類第32號附錄司法
      行政部刑事司台（六七）刑（二）函字第758號函覆意旨
      可資參照。
    (三)查本案車牌號碼4152-DF號自用小客車於99年8月15日下午
      7時10分許，在桃園縣中壢市○○路90巷口，與車牌號碼
      972-AA號營業大客車發生交通事故時，究係由何人駕駛乙
      節，依照上開說明，縱經被告周宛蓉虛偽自稱係其駕駛，
      前來處理之桃園縣政府警察局中壢分局中福派出所員警，
      仍應就此依職權加以調查，非謂一經被告周宛蓉自承為駕
      駛之人，警員即有登載之義務，尚須經實質審查，以判斷
      真實與否。是被告周宛蓉及李言歡雖合意由被告周宛蓉出
      面自承其係駕駛人，而使員警將上開不實事項記載於其職
      務上所掌之桃園縣政府警察局中壢分局交通事故調查報告
      卷內，惟依上開說明，尚難以使公務員登載不實相繩。
    (四)又被告李言歡雖因過失駕駛上開車輛與營業大客車發生交
      通事故，惟僅有車輛損害，未造成雙方人員任何傷勢，並
      非刑事案件，從而被告周宛蓉代被告李言歡出面坦承其係
      駕車之人，亦與刑法第164條第2項頂替之構成要件有間，
      附此敘明。
六、綜上所述，被告周宛蓉及李言歡固然合意由被告周宛蓉出面
    冒稱其係駕車之人，使桃園縣政府警察局中壢分局中福派出
    所警員將上開不實事項記入其職務上所掌之交通事故調查報
    告卷內，惟員警就此類交通事故案件，並非一經當事人陳稱
    ，即有登載之義務，尚需經實質審查加以判斷，是公訴人所
    提出之證據，或其指出證明之方法，未能使本院之心證達到
    確信其為真實之程度，就被告周宛蓉及李言歡是否涉犯本件
    使公務員登載不實犯行，仍有合理懷疑之存在，揆諸前揭法
    條及判例意旨，自應為被告無罪判決之諭知。
七、適用之法律：刑事訴訟法第284條之1前段、第301條第1項，
    作成本判決。
本案經檢察官陳國安到庭執行職務
中    華    民    國   100    年    6     月    30    日
                  刑事第十三庭  法  官  李貞瑩
以上正本證明與原本無異。
如不服本判決應於收受送達後10日內向本院提出上訴書狀，並應
敘述具體理由；其未敘述上訴理由者，應於上訴期間屆滿後20日
內向本院補提理由書（均須按他造當事人之人數附繕）「切勿逕
送上級法院」。
                                書記官  陳鳳瀴
中    華    民    國   100    年    6     月    30    日